臺灣高雄地方法院刑事判決　　　　　　　 94年度訴字第927號
公　訴　人　臺灣高雄地方法院檢察署檢察官
被　　　告　丁○○　男　26歲.
指定辯護人　本院公設辯護人　丙○○
上列被告因強盜等案件，經檢察官提起公訴（94年度偵字第2535
號），本院判決如下：
    主  文
丁○○竊盜，因脫免逮捕，而當場施以強暴，處有期徒刑伍年貳
月。
    事  實
一、丁○○意圖為自己不法之所有，於民國94年1 月30日上午10
    時30分許，見甲○○位於高雄縣燕巢鄉○○村○○路148 號
    之住處一樓鐵門未緊閉，即戴上半罩式黑色安全帽、口罩及
    手套，侵入上開住宅（無故侵入住宅部分，業據檢察官撤回
    該部分起訴）後，逕在該住宅二、三樓房間竊取財物，竊得
    夏普牌數位攝影機一台、三星牌數位相機一台、18K 金戒指
    一枚及零錢新台幣（下同）150 元後，將之藏放於其穿著之
    外套口袋內，於下樓離去之際，適為正欲上樓查看之甲○○
    在一、二樓之樓梯間發覺後予以攔阻，並欲上前抓住丁○○
    時，丁○○見狀為脫免逮捕，竟在樓梯間一腳將甲○○踢下
    樓去，而當場對於甲○○施以強暴，致甲○○跌下樓後受有
    右踝部扭傷之傷害。丁○○隨即下樓欲自甲○○身旁逃離，
    然因甲○○奮力往丁○○之身上撲去，並以雙手由後抱住脖
    子，致其無法掙脫，嗣經甲○○之姐姐至外面呼救後，旋被
    附近趕來之鄰居及甲○○合力制伏，而當場逮獲丁○○。
二、案經甲○○訴由高雄縣警察局岡山分局報請臺灣高雄地方法
    院檢察署檢察官偵查起訴。
    理  由
一、訊據被告丁○○固坦承有侵入告訴人甲○○上開住處竊取前
    開財物之事實，惟矢口否認有為脫免逮捕而當場施以強暴手
    段，即以腳踢告訴人下樓之準強盜情事，辯稱：伊竊得財物
    下樓後，在樓梯間碰到告訴人，因伊從二樓下來要逃跑，告
    訴人從樓下上來，結果二人就發生碰撞一起跌下樓來，並無
    以腳踢告訴人下樓云云。經查：
（一）被告於上揭時地侵入告訴人住處，竊取告訴人所有之夏普
      牌數位攝影機一台、三星牌數位相機一台、18K 金戒指一
      枚及零錢150 元乙節，業經被告供承在卷，核與告訴人指
      訴之情節相符，並有扣押物品目錄表一份及查獲現場照片
      八張在卷可憑，此部分之事實堪予認定。
（二）被告於竊取上開財物得手後於下樓之際，為脫免捸捕而當
      場施以強暴，一腳將告訴人踢下樓，致其受有右踝部扭傷
      之情，業據證人即告訴人甲○○於本院審理時到庭證稱：
      「我從樓上下來的時候發現我家的鐵門已經被打開一半，
      我覺得奇怪，之後我就在客廳看電視，後來發現樓上的吵
      雜聲，於是我就上樓去查看，就在一樓要到二樓的樓梯間
      看到嫌犯（即被告），我第一個反應就是要抓他，他當時
      頭帶安全帽、口罩、手套，我伸手去抓他的時候，連他的
      身體都還沒有碰到，就被他從樓上一腳踢下來。」、「（
      問：你在樓梯間看到被告，是否你在下面，被告在上面？
      你的頭在歹徒的何位置？）是的，我的頭應該是在歹徒的
      腹部地方，他踢到我的肩膀。（問：為何你的診斷證明書
      ，腳踝的地方有受傷？）因為他從樓上把我踢下來，我跌
      下來的時候，我的腳因為著力點不對所以有受傷。（問：
      剛剛所謂用腳踢是何種情形？）我剛要出手去抓他，他就
      抬起腳來踢我了。（問：用腳掌踢你還是膝蓋？）用腳尖
      踢我。」等語，而告訴人因遭被告踢下樓受有右踝部扭傷
      ，並有財團法人義大醫院診斷證明書一紙在卷可稽，足認
      被告確實有欲脫免告訴人之逮捕，而以腳踢告訴人下樓，
      對之施以強暴犯行甚明。
（三）雖被告對此辯稱：伊當時在樓梯間是要閃過告訴人而跳過
      去，所以二人碰撞在一起，一起跌到樓下云云，惟查，告
      訴人住處的樓梯間很窄，被告必須踢開告訴人才有辦法下
      樓，根本不可能跳的過去，且被告當時急著要逃跑，根本
      沒有跌倒，告訴人在樓下往被告身上撲的時候，被告是站
      著等情，業據告訴人於本院審理時證述明確，又參以被告
      係於竊盜得手後欲下樓逃離現場，然卻在樓梯間遇到告訴
      人，則在犯行被發現後急欲逃離現場，為避免遭人逮捕之
      情況下，於告訴人出手欲捉住被告之際，被告為能在狹窄
      的樓梯間脫免逮捕，自難於未施暴力之情形下即能輕易避
      開奮勇捉賊之告訴人，再者，被告係以腳尖踢到告訴人，
      並非膝蓋，已如前述，衡情應以告訴人甲○○所述被告以
      腳踢開告訴人之情節為可採，是被告所辯未以腳踢告訴人
      下樓對其施以強暴行為云云，應係事後避重就輕之詞，難
      以採信。
（四）按刑法第329 條準強盜罪之所謂「施強暴或脅迫」，只須
      有此行為即足，並不以致使被害人不能抗拒為必要。此與
      強盜罪係以強暴、脅迫等手段，致使被害人不能抗拒為構
      成要件者不同（最高法院91年度台上字第3746號判決要旨
      參照）。本件被告於竊得財物後，遭告訴人發現，為脫免
      逮捕而以腳踢告訴人下樓，被告此舉顯係直接對告訴人當
      場施以強暴行為，縱被告終被告訴人制伏逮捕，未致使告
      訴人處於不能抗拒狀態，亦不能解免其施以強暴之犯行，
      是以辯護人認被告之踢人動作未構成強暴行為，顯有未合
      ，附此敘明。
（五）綜上所述，足見被告所辯顯係卸責之詞，不足採信。本件
      事證明確，被告準強盜犯行，堪予認定。
二、按竊盜或搶奪，因防護贓物、脫免逮捕或湮滅罪證，而當場
    施以強暴、脅迫者，即以強盜論，不以所施強暴、脅迫手段
    ，須至使他人不能抗拒程度為成立準強盜罪之要件。本件被
    告於告訴人住處樓上竊盜後，於下樓離去之際，為脫免逮捕
    ，而當場對告訴人施以強暴行為，以腳踢告訴人下樓，合於
    準強盜之當場為強暴之要件，核其所為，係犯刑法第329 條
    之準強盜罪，應依同法第328 條第1 項處斷。按刑法第329
    條準強盜罪本以強暴、脅迫為構成要件，其因而致人普通傷
    害，乃強暴、脅迫之當然結果，除另有犯傷害罪之故意外，
    仍只成立該條之罪，無同法第277 條第1 項之適用（最高法
    院30年度上字第3701號判例參照）。是被告於脫免逮捕時，
    當場對告訴人甲○○施以暴力，告訴人雖因此受有上開右踝
    部扭傷之傷害，惟此傷害為被告施強暴行為整體過程所生之
    當然結果，尚難認被告另具傷害故意，故不另論傷害罪，公
    訴意旨認被告另犯普通傷害罪嫌，且與準強盜罪有想像競合
    犯關係，尚有未洽。又起訴事實認告訴人被踢下樓後，以雙
    手撲上前抱住被告身體，被告竟再以手揮拳擊中告訴人之口
    、鼻，雙方倒臥在地上扭打，此部分亦為被告之強暴行為云
    云。惟查，告訴人自後面抱住被告脖子時，被告於掙脫時，
    手肘雖有撞到告訴人之嘴角，但被告沒辦法轉身攻擊告訴人
    ，且二人並沒有在地上扭打等情，業據告訴人於本院審理中
    陳明在卷，是以被告於掙脫時手肘雖有撞到告訴人之嘴角（
    依告訴人之診斷證明書所示，並未成傷），然此乃被告於掙
    扎中排除猛拖之被動行為，僅係本能反應，並非主動攻擊告
    訴人，尚難認有積極暴行而達於強暴之程度，故被告此部分
    行為尚與準強盜所規範之強暴行為有間，應予敘明。爰審酌
    被告不思以正途獲取錢財，竟侵入告訴人住處行竊，經告訴
    人發覺後，竟未立即悔改認錯，為脫免逮捕，對告訴人施以
    強暴行為，致犯罪所生危害擴大，危害社會治安非輕，惟念
    及被告犯後坦承部分犯行，且所竊得之財物價值非鉅，犯後
    態度尚非不佳等一切情狀，量處如主文所示之刑，以資懲儆
    。至被告於行竊時所戴之安全帽、口罩及手套，雖係被告所
    有供竊盜所用，然均未扣案，為免日後執行之困難，爰不予
    宣告沒收。
三、另被告丁○○無故侵入被害人甲○○前開住宅部分，涉犯刑
    法第306 條第1 項之罪，因公訴人業已於本院審理中撤回該
    部分起訴，有部分撤回起訴書附卷可稽，爰不予論列，併此
    敘明。
據上論斷，應依刑事訴訟法第299 條第1 項前段，刑法第329 條
、第328 條第1 項，判決如主文。
本案經檢察官乙○○到庭執行職務。
中　　華　　民　　國　　94　　年　　5 　　月　　13　　日
                  刑事第八庭    審判長法　官  陳樹村
                                      法  官  林意芳
                                      法  官  吳俊龍
以上正本證明與原本無異。
如不服本判決，應於判決送達後10日內，向本院提出上訴狀。
中　　華　　民　　國　　94　　年　　5 　　月　　16　　日
                                      書記官  許麗珠
附錄本判決論罪法條：
刑法第329條
竊盜或搶奪，因防護贓物、脫免逮捕或湮滅罪證，而當場施以強
暴脅迫者，以強盜論。
刑法第328條
意圖為自己或第三人不法之所有，以強暴、脅迫、藥劑、催眠術
或他法，至使不能抗拒，而取他人之物或使其交付者，為強盜罪
，處5 年以上有期徒刑。
以前項方法得財產上不法之利益或使第三人得之者，亦同。
犯強盜罪因而致人於死者，處死刑、無期徒刑或10年以上有期徒
刑；致重傷者，處無期徒刑或7 年以上有期徒刑。
第 1 項及第 2 項之未遂犯罰之。
預備犯強盜罪者，處1 年以下有期徒刑、拘役或3 千元以下罰金
。
